【裁判字號】    92,訴,1296
【裁判日期】    920630
【裁判案由】    毒品危害防制條例
【裁判全文】
臺灣臺中地方法院刑事判決                        九十二年度訴字第一二九六號
    公  訴  人  臺灣臺中地方法院檢察署檢察官
    被      告  甲○○
右列被告因毒品危害防制條例案件，經檢察官提起公訴（九十二年度毒偵字第九九三
號），及移
    主  文
甲○○連續施用第一級毒品，處有期徒刑壹年肆月，扣案之海洛因肆拾包（鑑餘淨重
計捌點壹伍公克）沒收銷燬之，扣案之電子磅秤壹臺沒收；又連續施用第二級毒品，
處有期徒刑玖月，扣案之安非他命壹包（毛重零點玖公克）沒收銷燬之。應執行有期
徒刑貳年，扣案之海洛因肆拾包（鑑餘淨重計捌點壹伍公克）、安非他命壹包（毛重
零點玖公克）均沒收銷燬之、扣案之電子磅秤壹臺沒收。
    事  實
一、甲○○前有多次違反麻醉藥品管理條例案件前科，並曾於八十五年間因違反麻醉
    藥品管理條例案件，經法院判處應執行有期徒刑五年十月確定，甫於八十九年十
    一月十六日假釋出獄，猶未期滿（期滿日期為九十二年十一月十六日，於本案不
    構成累犯）。其且曾於八十七年間因施用毒品案件，經依本院裁定送入勒戒處所
    施以觀察、勒戒，經考核認無繼續施用毒品之傾向後，由本院於八十七年八月二
    十二日，以八十七年度易字第一三四○號判處免刑確定。詎其猶不知悔改，復基
    於概括之犯意，自九十一年九月中旬某日起至九十二年三月二十四日上午十時許
    止，在臺中縣豐原市○○路一六一號及臺中縣石岡鄉○○路梅子巷七二號等處內
    ，均以將第一級毒品海洛因摻入香煙內，再點火吸其煙氣之方式，連續施用第一
    級毒品海洛因多次。又自九十一年九月中旬某日起至九十二年三月二十日下午約
    十一、十二時許止，在臺中縣豐原市○○路一六一號及臺中縣石岡鄉○○路梅子
    巷七二號等處內，均以將第二級毒品安非他命置於其所有之玻璃球（未扣案）內
    點火燒烤使生煙霧，再吸其煙氣之方式，連續施用第二級毒品安非他命多次。嗣
    於九十一年十一月五日在臺中縣石岡鄉○○路梅子巷七二號鐵皮屋內為警查獲，
    並扣得甲○○所有供己施用之第一級毒品海洛因計十九包（鑑餘淨重計五．一六
    公克，包裝重計四．八七公克）及第二級毒品安非他命一包（毛重○．九公克）
    。之後，復於九十二年三月二十四日十七時許，在臺中縣豐原市○○路一六一號
    為警查獲，並為警扣得其所有供己施用之第一級毒品海洛因所用之計二十一包（
    鑑餘淨重計二．九九公克，包裝重計六．一五公克）、一號分裝袋一百只、零號
    分裝袋四百只及其所有供已施用第一級毒品海洛因所有用之電子磅秤一臺等物。
    俟甲○○依本院院九十二年度毒聲字第八三三號裁定送入臺灣臺中看守所附設勒
    戒處所觀察、勒戒後，經臺灣臺中看守所附設勒戒處所考核結果，評定其有繼續
    施用毒品之傾向。
二、案經臺中縣警察局東勢分局報告臺灣臺中地方法院檢察署檢察官偵查起訴及同署
    檢察官移送併辦。
    理  由
一、訊據被告甲○○對於右揭事實坦承不諱，且被告先後二次於上開時地為警查獲後
    ，經警分別採集其尿液，送請臺中縣衛生局及中山醫學大學附設醫院藥物濫用檢
    測中心檢驗結果，嗎啡類及甲基安非他命類均呈陽性反應乙節，有臺中縣衛生局
    檢驗尿水報告書及中山醫學大學附設醫院藥物濫用檢測中心檢驗報告書各一紙在
    卷可稽。此外，復有扣案之第一級毒品海洛因計四十包（鑑餘淨重計八．一五公
    克）、第二級毒品安非他命一包（毛重○．九公克）、電子磅秤一臺、一號分裝
    袋一百只、零號分裝袋四百只等物可資佐證，足認被告之自白確與事實相符，堪
    可採信。又被告前於八十七年間因施用毒品案件，經依本院裁定送入勒戒處所施
    以觀察、勒戒，經考核認無繼續施用毒品之傾向後，由本院於八十七年八月二十
    二日，以八十七年度易字第一三四○號判處免刑確定，有臺灣高等法院被告全國
    前案紀錄表、臺灣臺中地方法院檢察署刑案資料查註紀錄表各一份在卷可憑。且
    被告因於五年內再犯本件施用第一級毒品海洛因及第二級毒品安非他命罪行，依
    本院院九十二年度毒聲字第八三三號裁定送入臺灣臺中看守所附設勒戒處所觀察
    、勒戒後，經臺灣臺中看守所附設勒戒處所考核結果，評定其有繼續施用毒品之
    傾向，亦有臺灣臺中看守所於九十二年四月十一日，以中所正衛字第○九二○○
    ○一二八○號函檢附之有繼續施用毒品傾向證明書一份附卷可憑。綜上所述，本
    件事證明確，被告犯行洵堪認定。
二、核被告甲○○所為，係犯毒品危害防制條例第十條第一項之施用第一級毒品罪及
    同條第二項之施用第二級毒品罪。被告施用第一級毒品海洛因及施用第二級毒品
    安非他命前後，持有第一級毒品海洛因及第二級毒品安非他命之低度行為，應分
    別為其施用之高度行為所吸收，均不另論罪。又被告右揭先後多次施用第一級毒
    品海洛因及第二級毒品安非他命之行為，均時間緊接，觸犯構成要件相同之罪名
    ，顯均係基於概括之犯意為之，各為連續犯，應各依刑法第五十六條規定以一罪
    論，並均加重其刑。另被告所犯施用第一級毒品罪與施用第二級毒品罪二罪間，
    犯意各別，行為互殊，應予分論併罰。爰審酌被告前有多次違反麻醉品管理條例
    案件前科，有上述臺灣高等法院被告全國前案紀錄表、臺灣臺中地方法院檢察署
    刑案資料查註紀錄表各一份在卷可憑，素行不佳、且其經一次觀察勒戒後，竟未
    知戒除施用毒品行為，猶施用毒品不輟，再為本案犯行，無視於毒品對於自身健
    康之戕害及國家對於杜絕毒品犯罪之禁令，惡性非輕，惟念及其吸毒係戕害自己
    身心之行為及施用毒品者均有相當程度之成癮性及心理依賴性，其犯罪心態與一
    般刑事犯罪之本質並不相同，容應以「病人」之角度為考量，並側重適當之醫學
    治療及心理矯治為宜，且被告經施以長時間之強制戒治，固屬保安處分之一種，
    然既與其所應受之刑罰，同係限制人身自由，揆諸比例原則，量刑不宜過重、被
    告所持有供己施用之第一級毒品多達四十包，鑑餘淨重計八．一五公克，數量非
    少及其犯罪後坦承犯行，態度尚佳等一切情狀，就其所犯上開二罪分別量處如主
    文所示之刑，並定其應執行之刑。扣案之第一級毒品海洛因計四十包，鑑餘淨重
    計為八．一五公克，有法務部調查局九十二年一月十四日調科壹字第一二○○一
    二三一二號鑑定通知書及九十二年四月二十四日調科壹字第一二○○一二七四五
    號鑑定通知書各一紙在卷可稽，係屬第一級毒品，應依毒品危害防制條例第十八
    條第一項前段之規定沒收銷燬之。又扣案之第二級毒品安非他命一包（毛重○．
    九公克），係屬第二級毒品，亦應依毒品危害防制條例第十八條第一項前段之規
    定沒收銷燬之。再扣案之電子磅秤一臺係被告所有供施用第一級毒品海洛因所用
    之物，已經被告於本院審理時供陳甚明，爰依刑法第三十八條第一項第二款之規
    定宣告沒收。至扣案之一號分裝袋一百只及零號分裝袋四百只，均係被告所有，
    且係被告為供己施用毒品所準備，固據被告於審理中供陳在卷，惟該等分裝袋均
    尚未經使用，有卷附之照片在卷可稽，則該等分裝袋顯僅係被告預備供施用毒品
    所用之物，且按供犯罪預備之物，須法律處罰其預備犯罪之行為，若預備行為在
    法律上不成立犯罪，即無依該條款沒收之可言（最高法院七十六年度臺上字第六
    七九○號判決意旨參照），是扣案之一號分裝袋一百只及零號分裝袋四百只，均
    不依刑法第三十八條第一項第二款之規定，宣告沒收，附此敘明。
三、檢察官移送併辦部分（九十二年度偵緝字第四○五號），與經起訴部分具有一部
    分事實同一情形，本即為檢察官所起訴，本院自應予以審理，併此指明。
據上論斷，應依刑事訴訟法第二百九十九條第一項前段，毒品危害防制條例第十條第
一項、第二項、第二十條第三項前段、第十八條第一項前段，刑法第十一條前段、第
五十六條、第五十一條第五款、第三十八條第一項第二款，判決如主文。
中      華      民      國    九十二    年      六      月     三十     日
                                   臺灣臺中地方法院刑事第三庭
                                         法  官    江  奇  峰
右正本證明與原本無異。
如不服本判決，應於判決送達後十日內向本院提出上訴狀，上訴於臺灣高等法院臺中
分院( 須附繕本 )。
                                          書記官
中      華      民      國    九十二    年      七      月     二       日
附錄論罪科刑法條
毒品危害防制條例第十條第一項、第二項：
施用第一級毒品者，處六個月以上五年以下有期徒刑。
施用第二級毒品者，處三年以下有期徒刑。


司法院資訊處製作；財團法人民間司法改革基金會備份。
